【裁判字號】    91,聲,637
【裁判日期】    920429
【裁判案由】    
【裁判全文】
臺灣新竹地方法院民事裁定  九十一年度聲字第六三七號
    聲  請  人  中央信託局
    法定代理人  乙○○
    送達代收人  丙○○
    相  對  人  甲○○
右當事人間聲請發還擔保金事件，本院裁定如左：
    主      文
聲請駁回。
聲請費用由聲請人負擔。
    理      由
一、按應供擔保之原因消滅者，法院應依供擔保人之聲請，以裁定命返還其提存物，
    民事訴訟法第一百零四條第一項第一款定有明文。次按因釋明假扣押之原因而供
    之擔保，係擔保債務人因假扣押所應受之損害，故必待無損害發生，或債權人本
    案勝訴確定，或就所生之損害已經賠償時，始得謂供擔保之原因消滅（最高法院
    五十三年度台抗字第二七九號判例可資參照）。
二、本件聲請意旨略以：聲請人與相對人間因給付借款事件，聲請人前遵本院八十七
    年度裁全字第一０四０號民事裁定，曾提供新台幣（下同）十萬元為擔保金，並
    以本院八十七度存字第一五四九號提存事件提存在案，對相對人所有之不動產實
    施假扣押。惟上開不動產嗣經其他債權人土地銀行聲請調卷執行拍賣，並於八十
    八年十一月二十四日執行拍定，拍定價格二百零五萬元經本院實施分配，除執行
    費用及增值稅外，其餘仍不足清償第一順位抵押權人土地銀行之全部債權，其餘
    債權人（包括第二順位抵押權人台新銀行及假扣押之聲請人及新竹國際商業銀行
    ）之債權則完全未受償。因此，本件相對人之不動產既係由聲請人以外之其他債
    權人土地銀行強制執行而拍定，債務人即無因聲請人實施假扣押而受損害之可能
    ，聲請人供擔保之原因已不存在。為此，請求裁定准許返還擔保金，並提出本院
    民事裁定、提存書、民事執行處強制執行金額計算書分配表影本各乙件為證。
三、經查，聲請人主張之事實，固據提出本院民事裁定、提存書、民事執行處強制執
    行金額計算書分配表影本各乙件為證，然債權人為假扣押所供之擔保，係擔保債
    務人在全部假扣押程序中所受之損害，上開假扣押裁定已命假扣押裁定之程序費
    用由債務人負擔，再假扣押裁定有效期間，債權人隨時可持該假扣押裁定，進行
    假扣押或請求債務人負擔程序費用，難謂債務人必無損害發生。易言之，本件相
    對人是否因假扣押程序而受有損害，核與由何人進行拍賣程序無關，亦不能因強
    制執行程序非由聲請人進行或其未能受償，即謂相對人所受之損害必與聲請人無
    關。此外，聲請人亦未提出其他證據可資佐證其有符合民事訴訟法第一百零四條
    第一項第一款或第二款之要件得以准許返還擔保金，應認其聲請為無理由，應予
    駁回。
四、本件聲請不合法，並依民事訴訟法第九十五條、第七十八條裁定如主文。
中      華      民      國    九十二    年      四      月    二十九    日
                                  臺灣新竹地方法院民事第二庭
~B法      官  楊明箴
右為正本係照原本作成。
如對本裁定抗告須於裁定送達後十日內向本院提出抗告狀。
~B法院書記官  許麗汝
中      華      民      國    九十一    年      四      月    二十九    日


司法院資訊處製作；財團法人民間司法改革基金會備份。
